臺灣士林地方法院民事判決　　　　　　　 95年度訴字第946號
原　　　告　乙○○
訴訟代理人　陳祥彬律師
被　　　告　丙○○
訴訟代理人　甲○○
上列當事人間損害賠償事件，本院於民國96年11月27日言詞辯論
終結，判決如下：
    主  文
被告應給付原告新臺幣肆萬柒仟零貳拾陸元，及自民國九十五年
九月八日起至清償日止，按週年利率百分之五計算之利息。
原告其餘之訴駁回。
本判決第一項得假執行。但被告如以新臺幣肆萬柒仟零貳拾陸元
為原告預供擔保，得免為假執行。
原告其餘假執行之聲請駁回。
訴訟費用（減縮部分裁判費除外）新臺幣伍萬肆仟陸佰伍拾元，
由被告負擔新臺幣仟陸佰貳拾肆元，餘由原告負擔（即原告連
同減縮部分裁判費在內尚應賠償本院伍萬柒仟零柒拾陸元，被告
則應賠償本院仟陸佰貳拾肆元）。
    事實及理由
壹、程序部分：
    按訴狀送達後，原告不得將原訴變更或追加他訴，但擴張或
    減縮應受判決事項之聲明者，不在此限，此觀諸民事訴訟法
    第255 條第1 項第3 款規定自明。查原告起訴時，係請求被
    告賠償其財產損害及慰撫金新臺幣（下同）80萬元及起訴狀
    繕本送達翌日起算之法定遲延利息。嗣於起訴狀送達被告後
    ，復於言詞辯論期日，具狀撤回部分財產損害之請求，而減
    縮聲明為求被告應給付24萬0726元及自起訴狀繕本送達翌日
    起算之法定遲延利息。經核其係減縮應受判決事項之聲明，
    自應准許。
貳、實體部分：
一、原告起訴主張：伊所有門牌號碼坐落臺北縣汐止市○○街
    144 號4 樓房屋（下稱系爭4 樓房屋），與被告所有門牌號
    碼為臺北縣汐止市○○街144 號5 樓之房屋（下稱系爭5 樓
    房屋），為上下樓關係。被告將系爭5 樓房屋出租他人使用
    ，於系爭5 樓房屋後方陽台有放置洗衣機，被告未注意洗衣
    機附近積水清理，致使積水滲透樓地板，致伊所有系爭四樓
    房屋後方廚房上方天花板處，有油漆剝落滲漏水痕跡（下稱
    系爭B 部分漏水情形）及系爭4 樓屋後屬於陽台部分之牆壁
    上有滲漏水痕跡（下稱系爭C 部分漏水情形，與系爭B 部分
    漏水情形合稱系爭漏水狀況）。伊因每日目睹系爭漏水狀況
    ，而罹患肺部疾病，且導致罹患憂鬱症，損及健康，使伊精
    神上甚為痛苦，受有非財產上之損害。伊自得依民法第184
    條第1 項前段之規定，請求被告賠償系爭漏水狀況之修復費
    用4 萬7026元及慰撫金20萬元，並自起訴狀繕本送達翌日起
    算之法定遲延利息等語。並聲明：（一）被告應給付原告24
    萬7026元，及自起訴狀繕本送達翌日起至清償日止，按週年
    利率5 ％計算之利息。（二）願供擔保，請准宣告假執行。
二、被告則以：對於系爭漏水狀況伊願負擔修繕義務，但伊應賠
    償之修復金額若干，則請依法裁判。至於原告主張因系爭漏
    水狀況，致其健康人格法益受侵害，而有非財產上之損害，
    未據原告舉證以實其說，且無法證明與系爭漏水狀況有何因
    果關係，原告請求慰撫金，自屬無據等語，資為抗辯。並聲
    明：（一）原告之訴及其假執行之聲請均駁回。（二）如受
    不利益之判決，願供擔保，請准宣告免為假執行。
三、兩造不爭執之事實（見本院96年10月29日準備程序筆錄）
（一）原告所有系爭4 樓房屋與被告所有系爭5 樓房屋為樓上、
      樓下之相鄰關係。被告將系爭5 樓房屋出租他人使用。
（二）系爭4 樓房屋屋內有漏水、屋內牆壁油漆脫落等情形。損
      害部分分為房屋內部前方左側靠窗戶轉角樓板、牆壁部分
      ，如本院卷第43頁照片所示（下爭系爭A 部分漏水情形）
      。另有內部後方系爭B 部分漏水情形，詳如本院卷第44頁
      上方照片所示；及屋後系爭C 部分漏水情形，如本院卷第
      44頁下方照片所示。
（三）系爭5 樓房屋內部前方左側靠窗戶轉角牆壁（即系爭A 部
      分漏水情形正上方）均有滲漏水痕跡，如本院卷第45頁照
      片所示。而系爭5 樓房屋後面陽台有放置洗衣機，洗衣機
      周圍均有滲漏水過後痕跡，且粉刷油漆嚴重脫落，如本院
      卷第46頁上方照片所示。
（四）系爭A 部分漏水情形乃公共設施老舊造成，應由區分所有
      權人共同負責。系爭漏水狀況則應屬系爭5 樓房屋地板積
      水導致，當由被告負責修復。
（五）系爭4 樓房屋後方廚房係於86年向陽台擴張，裝潢折舊起
      點應於86年起算至發現漏水93年底。
（六）起訴狀繕本係95年9月7日送達被告。
（七）上揭事實，並有兩造不爭執形式真正之台灣營建防水技術
      協進會（下稱防水協進會）鑑定報告書、補充報告書、臺
      灣區水管工程工業同業公會鑑定報告書、系爭4 樓房屋屋
      損照片等附卷可稽，自堪信為真實。
四、本件經本院於96年10月29日準備程序期日與兩造整理並協議
    簡化爭點如下（見本院同上筆錄）
（一）系爭4 樓房屋內之系爭漏水狀況，損害修復費用金額應為
      若干？
（二）系爭漏水狀況，是否造成原告受健康人格法益侵害，而得
      請求非財產上損害賠償？
五、茲分別論述如下
（一）系爭4 樓房屋內之系爭漏水狀況，損害修復費用金額應為
      4 萬7026元。被告應依民法第184 條第1 項前段、第19 6
      條，如數賠償原告。
１. 系爭B 部分漏水情形，經本院送請防水協進會鑑定結果，其
    所需修復費用為3 萬8752元；而系爭C 部分漏水情形則需修
    復費用8274元，合計4 萬7026元，有防水協進會鑑定報告書
    、補充報告書在卷可參（分見本院卷第74頁、第102 頁鑑定
    報告所載），被告對此金額亦不爭執，堪信為真實。
２. 按因故意或過失，不法侵害他人之權利者，負損害賠償責任
    ，民法第184 條第1 項前段定有明文。又按不法毀損他人之
    物者，被害人得請求賠償其物因毀損所減少之價額；而負損
    害賠償責任者，除法律另有規定或契約另有訂定外，應回復
    他方損害發生前之原狀，且債權人得請求支付回復原狀所必
    要之費用，以代回復原狀，民法第196 條、第213 條第1 項
    、第3 項分別定有明文。又物被毀損時，被害人除得依民法
    第196 條請求賠償外，並不排除民法第213 條至第215 條之
    適用，惟民法第196 條之規定即係第213 條之法律另有規定
    ，請求賠償物被毀損所減少之價額，得以修復費用為估定之
    標準，但以必要者為限（最高法院77年5 月17日民事庭總會
    決議參照）。查系爭漏水狀況應屬系爭5 樓房屋地板積水導
    致，當由被告負責修復，為兩造所不爭（見不爭執事項（四
    ）所示），是故，被告對於原告所有系爭4 樓房屋內因系爭
    漏水狀況造成損害，自應負損害賠償責任。因此，原告請求
    被告就系爭漏水狀況造成系爭4 樓房屋屋內損壞必須之修復
    費用4 萬7026元為賠償，自屬有據，應予准許。
３. 至於系爭4 樓房屋內系爭A 部分漏水情形乃公共設施老舊造
    成，應由區分所有權人共同負責（見不爭執事項（四）所示
    ），並非被告一方行為所造成（且非原告本件請求範圍），
    應由各區分所有權人住戶，依相關規定，按防水協進會鑑定
    所建議之修復方法或金額，分擔頂樓平臺修繕費用，或由一
    方先行支付修繕，就逾越應分擔數額部分，另向他方求償，
    併此敘明。
（二）原告未舉證證明系爭漏水狀況造成其健康人格法益受侵害
      ，是其請求非財產上損害賠償，要屬無據。
１. 原告雖主張系爭漏水狀況致其罹患肺部疾病，因此造成憂鬱
    症，並提出國泰綜合醫院診斷證明書、臺北市立聯合醫院一
    般體格檢查表（見本院卷第118 至122 頁，下合稱系爭診斷
    證明）為證。然由系爭診斷證明以觀，雖記載原告確有右上
    肺纖維鈣化變化、雙側肺紋增加等肺部異狀及精神上有焦慮
    症狀（下稱系爭症狀）等情，然其造成之原因，則未見系爭
    診斷證明有何說明。就一般醫學常識而言，系爭症狀之造成
    原因繁多，不一而足（焦慮症狀可能係工作壓力、人際關係
    所致；肺部異常可能係過敏體質、工作環境不佳等所致），
    非必為居住環境有漏水情形所導致。乃原告對系爭症狀究竟
    與系爭漏水狀況有何關聯，未為其他舉證以實其說，已難僅
    憑原告有系爭症狀，即認係因系爭漏水狀況受有健康人格法
    益之侵害，甚為明確。
２. 再者，由卷附照片（見本院卷第44頁）可知，系爭漏水狀況
    僅位於系爭4 樓房屋之廚房、陽台局部，與系爭A 部分漏水
    情形，係位於客廳且面積甚大不同。由一般生活經驗上觀之
    ，系爭漏水狀況是否當然造成原告產生系爭症狀，更非無疑
    。
３. 準此以觀，顯見原告未舉證證明系爭漏水狀況造成其健康人
    格法益受侵害。換言之，原告之系爭症狀是否與系爭漏水狀
    況有因果關係，尚屬不能證明。從而，原告就此請求非財產
    上損害賠償20萬元，自屬無據，不能准許。
六、綜上所述，原告依侵權侵權行為法律關係，請求被告賠償系
    爭漏水狀況造成系爭4 樓房屋之損害修復費用4 萬7026元，
    及自起訴狀繕本送達之翌日即95年9 月8 日（見95年度湖調
    字第137 號卷第21頁送達證書）起至清償日止，按週年利率
    5%計算之法定遲延利息，為有理由，應予准許。原告對被告
    逾此範圍之請求部分，均無理由，應予駁回。
七、兩造陳明願供擔保，聲請宣告假執行或免為假執行；經核原
    告勝訴部分，所命被告給付之金額未逾50萬元，應依職權宣
    告假執行，並就被告聲請免為假執行部分，酌定相當之擔保
    金額宣告之。原告其餘假執行之聲請，因訴之駁回而失所依
    據，不予准許，應予駁回。
八、本件判決基礎已臻明確，兩造其餘攻擊防禦方法及訴訟資料
    經本院審酌後，核與判決結果不生影響，無一一論述之必要
    。
九、本院並依職權確定本件訴訟費用額為5 萬4650元（減縮後應
    納裁判費2650元、鑑定費5 萬2000元），並諭知兩造按主文
    第6 項所示各自負擔（減縮後裁判費部分應按減縮後聲明金
    額24萬7026元計算兩造勝敗比例負擔，即原告部分為2650×
    81%=2146元，被告為504 元。至於鑑定費應屬鑑定起訴時原
    告原聲明損害金額全部所支出之費用，自應以原聲明金額80
    萬元計算兩造勝敗比例負擔，即原告負擔部分為5 萬2000×
    94%=4 萬8880，被告負擔部分為3120元，故被告應負擔3624
    元）。又減縮前裁判費應為8700元，原告撤回部分請求而為
    減縮，故負擔減縮前裁判費與減縮後裁判費之差額6050元，
    自尚應由原告負擔。又原告於起訴後，經本院裁定訴訟救助
    ，是兩造於訴訟進行中均未預繳上開費用，而均由本院墊付
    或暫免繳納，是自應由本院連同原告減縮部分，按兩造各自
    應負擔金額計算後，諭知由兩造分別向本院為給付，附此敘
    明。
十、據上論結，本件原告之訴為一部有理由，一部無理由，依民
    事訴訟法第79條、第87條第1 項、第389 條第1 項第5 款第
    390 條第2 項，判決如主文。
中　　華　　民　　國　　96　　年　　12　　月　　14　　日
　  　　　　　　  民事第三庭  審判長法  官  鍾任賜
                                    法  官  王怡雯
                                    法  官  王沛雷
以上正本證明與原本無異。
如對本判決上訴須於判決送達後20日內向本院提出上訴狀。
中　　華　　民　　國　　96　　年　　12　　月　　14　　日
                                    書記官  林豐圃
